臺灣桃園地方法院刑事判決　　　　　　　 95年度訴字第2291號
公　訴　人　臺灣桃園地方法院檢察署檢察官
被　　　告　甲○○
上列被告因違反山坡地保育利用條例案件，經檢察官提起公訴（
94年度偵字第19843 號），經本院訊問被告後，被告自白犯罪，
檢察官聲請協商判決，經本院為協商判決如下：
    主  文
甲○○連續違反在公有山坡地內，不得擅自墾殖、占用之規定，
處有期徒刑柒月，緩刑肆年。
甲○○於桃園縣大溪鎮○○段十三份小段第一二八地號上所種植
之檳榔樹、桂竹、綠竹等墾殖物均沒收。
一、事實：
    甲○○明知桃園縣大溪鎮○○段十三份小段第128 號地號土
    地為國有土地，且係依山坡地保育利用條例所劃定公告之山
    坡地，歸由行政院農業委員會林務局新竹林區管理處所管理
    ，不得擅自墾殖、占用，竟意圖為自己不法之利益，基於擅
    自墾殖、占用之概括犯意，自民國84年9 月26日前某日起，
    在上開土地栽種檳榔樹，並且逐年擴大栽種檳榔樹面積，再
    於86年7 月14日前某日起，陸續在上開土地之東北隅部分土
    地改種桂竹、綠竹等作物；甲○○又為便利栽種起見，於93
    年11月間之某時，擅自占用上開土地約53.72 平方公尺之面
    積，搭建鐵皮工寮1 座，用以放置農具、作物等物。嗣經行
    政院農業委員會林務局新竹林區管理處派人巡查山林時發覺
    ，進而調閱歷年來系爭土地之航照圖，並於93年7 月19日委
    託厚生工程顧問有限公司偕同甲○○實地測量，獲悉甲○○
    種植檳榔樹之面積約0.2022公頃土地，栽種桂竹、綠竹之面
    積約達0.0573公頃。
二、證據：
    (一)被告甲○○之自白。
    (二)林務局新竹林區管理處大溪工作站職員江支培、許俊凱、
      謝介銘之證述。
    (三)林務局新竹區管理處大溪工作站主任黃麗萍之證述。
    (四)厚生工程顧問有限公司職員林彥南之證述。
    (五)林務局農林航空測量所主管陳逸彥之證述。
    (六)桃園縣大溪鎮○○段十三份小段第128 號土地登記謄本、
      桃園縣政府95年12月21日府水保字第0950384245號函暨臺
      灣省山坡地範圍地段明細表。
    (七)新竹林區管理處大溪工作站國有林地會勘紀錄、上開土地
      搭建工寮之空照圖、現場簡圖及現場照片。
    (八)林務局新竹林區管理處大溪工作站所出具之森林被害報告
      書、大溪工作站森林案件調查報告書、森林被害報告處理
      單、證人江支培於94年11月25日所提出之現場照片。
    (九)上開土地之航照圖。
    (十)新竹林區管理處辦理原省有（已轉移國有）林地清理放租
      實地測量紀錄表、厚生公司實測申請位置範圍圖。
    (十一)證人許俊凱所製作之「甲○○濫墾種植數量明細表」、現
      場檳榔樹比對照片，棕櫚科植物如何判斷年齡之網路查詢
      資料。
三、本件經檢察官與被告於審判外達成協商之合意且被告已認罪
    ，其合意內容為：被告願受科刑範圍為有期徒刑7 月，緩刑
    4 年之宣告。經查前述協商合意並無刑事訴訟法第455 條之
    4 第1 項所列情形之一，檢察官聲請改依協商程序而為判決
    ，本院爰不經言詞辯論，於協商合意範圍內為協商判決。
四、附記事項：
  (一)按行為後法律有變更者，適用行為時之法律，但行為後之法
    律有利於行為人者，適用最有利於行為人之法律，95年7 月
    1 日修正施行後之刑法第2 條第1 項定有明文。刑法修正之
    比較新舊法，應就罪刑有關之共犯、未遂犯、想像競合犯、
    牽連犯、連續犯、結合犯，以及累犯加重、自首減輕暨其他
    法定加減原因（如身分加減）與加減例等一切情形，綜其全
    部罪刑之結果而為比較，最高法院95年5 月23日95年度第8
    次刑庭會議決議可資參照。被告甲○○行為後，關於山坡地
    保育利用條例第34條第1 項之罪，其法定罰金刑最低度部分
    ，由修正前刑法第33條第5 款規定為銀元1 元以上，依罰金
    罰鍰提高標準條例第1 條前段提高為10倍（提高後折算為新
    臺幣30元），修正後刑法第33條第5 款則修正為新臺幣1000
    元以上，以百元計算之，屬科刑規範事項之變更；被告甲○
    ○行為後，刑法第56條關於連續犯之規定業於94年2 月2 日
    修正時廢除，於95年7 月1 日施行，是本件關於被告先後多
    次墾殖、占用上開土地之行為，依修正前刑法第56條之規定
    ，被告應構成違反山坡地保育利用條例第34條第1 項之連續
    犯，並得加重其刑，修正後之刑法既將連續犯之規定廢除，
    被告之上開行為並無接續犯或包括一罪之情形，其先後多次
    犯行，各獨立成罪，應分論併罰，自屬法律變更。經比較修
    正前後之刑法規定，修正後之刑法並無較為有利被告之處，
    應適用修正前即被告行為時之刑法為論罪科刑之適用依據。
  (二)又被告甲○○行為後，刑法第74條緩刑規定於94年1 月7 日
    修正為「受二年以下有期徒刑、拘役或罰金之宣告，而有下
    列情形之一，認以暫不執行為適當者，得宣告二年以上五年
    以下之緩刑，其期間自裁判確定之日起算：一、未曾因故意
    犯罪受有期徒刑以上刑之宣告者。二、前因故意犯罪受有期
    徒刑以上刑之宣告，執行完畢或赦免後，五年以內未曾因故
    意犯罪受有期徒刑以上刑之宣告者。緩刑宣告，得斟酌情形
    ，命犯罪行為人為下列各款事項：一、向被害人道歉。二、
    立悔過書。三、向被害人支付相當數額之財產或非財產上之
    損害賠償。四、向公庫支付一定之金額。五、向指定之公益
    團體、地方自治團體或社區提供四十小時以上二百四十小時
    以下之義務勞務。六、完成戒癮治療、精神治療、心理輔導
    或其他適當之處遇措施。七、保護被害人安全之必要命令。
    八、預防再犯所為之必要命令。前項情形，應附記於判決書
    內。第二項第三款、第四款得為民事強制執行名義。緩刑之
    效力不及於從刑與保安處分之宣告。」，依最高法院95年第
    8 次刑事庭會議決議：「犯罪在新法施行前，新法施行後，
    緩刑之宣告，應適用新法第七十四條之規定。」，而被告未
    曾受有期徒刑以上刑之宣告，有臺灣高等法院被告前案紀錄
    表、臺灣桃園地方法院檢察署刑案查註紀錄表、臺灣桃園地
    方法院檢察署刑案查註紀錄表在卷可參，被告因一時失慮而
    觸犯刑章，經此刑之教訓後當知所警惕而無再犯之虞，且被
    告已與行政院農業委員會林務局新竹林區管理處達成和解，
    爰依檢察官與被告之合意，依修正後刑法第74條第1 項第1
    款之規定，諭知被告緩刑4 年，以啟自新。
  (三)被告甲○○於上開土地所種植之檳榔樹、綠竹、桂竹等墾殖
    物，應依山坡地保育利用條例第34條第5 項之規定沒收之。
    被告於上開土地設置之工寮，業經拆除而滅失，經被告與告
    訴代理人黃麗萍於本院審理中所供述甚明，自不再依法諭知
    沒收。
五、應適用之法條：刑事訴訟法第455 條之4 第2 項、第455 條
    之8 、第299 條第1 項前段，山坡地保育利用條例第34條第
    1 項、第5 項，95年7 月1 日修正施行後刑法第2 條第1 項
    前段、第11條、95年7 月1 日修正前施行前刑法第56條、95
    年7 月1 日修正施行後刑法第74條第1 項第1 款。
六、本判決除有刑事訴訟法第455 條之4 第1 項第1 款、第2 款
    、第4 款、第6 款、第7 款所定情形之一，或違反同條第2
    項規定者外，不得上訴。
七、如有前述例外得上訴之情形，又不服本件判決，得自收受判
    決送達之日起10日內，向本院提出上訴書狀，上訴於第二審
    法院。
八、本案經檢察官徐文豪到庭執行職務。
中　　華　　民　　國　　96　　年　　2 　　月　　27　　日
                  臺灣桃園地方法院刑事第四庭
                              法  官  蘇昭蓉
以上正本證明與原本無異。
                              書記官  韓若玉
中　　華　　民　　國　　96　　年　　2 　　月　　27　　日
附錄法條：
山坡地保育利用條例第34條
違反第 10 條規定者，處 6 月以上 5 年以下有期徒刑，得併科
新台幣 60 萬元以下罰金。
前項情形致釀成災害者，加重其刑至二分之一；因而致人於死者
，處5 年以上12年以下有期徒刑，得併科新台幣1 百萬元以下罰
金；致重傷者，處3 年以上10年以下有期徒刑，得併科新台幣80
萬元以下罰金。
因過失犯第 1 項之罪致釀成災害者，處 1 年以下有期徒刑，得
併科新台幣60 萬元以下罰金。
第 1 項未遂犯罰之。
犯本條之罪者，其墾殖物、工作物、施工材料及所使用之機具沒
收之。
山坡地保育利用條例第10條
在公有或他人山坡地內，不得擅自墾殖、占用或從事前條第 1 款
至第9 款之開發、經營或使用。
